【裁判字號】    92,訴,483
【裁判日期】    920829
【裁判案由】    懲治走私條例
【裁判全文】
臺灣高雄地方法院刑事判決                          九十二年度訴字第四八三號
    公  訴  人  臺灣高雄地方法院檢察署檢察官
    被      告  乙○○
    被      告  甲○○
    右  一  人  游雪莉律師
    選任辯護人  吳建勛律師
                張清雄律師
右列被告等因懲治走私條例案件，經檢察官提起公訴（九十一年度偵字第九五二七號
），本院判決如左：
    主  文
乙○○共同私運管制物品進口逾公告數額，處有期徒刑伍月。
甲○○無罪。
    事  實
一、乙○○係設於高雄縣大社鄉○○路六二巷八八之九號一樓「安捷達有限公司」（
    下稱「安捷達公司」）之實際負責人（登記負責人為丙○○，已更名為陸家蓉，
    與乙○○係姊妹關係），明知一次私運大陸生產、製造、加工之茶葉、上釉瓷茶
    杯、拋光磨石棒或有匪偽文字或圖案之標誌等物品，其總重量超過一千公斤者，
    屬於行政院依懲治走私條例規定公告之『管制物品項目及數額』丙項所列之管制
    進口物品，竟與大陸地區成年男子「強建民」、「焦鳳華」共同基於自大陸地區
    私運管制物品大陸產製普洱茶、上釉瓷茶杯及拋光磨石棒進入臺灣地區之犯意聯
    絡，於民國九十年八月間，由「強建民」將大陸產製普洱茶茶餅一百五十九公斤
    、普洱茶茶磚五公斤、普洱茶沱茶三百三十九公斤、上釉瓷茶杯六百十二個（重
    三十公斤），及拋光磨石棒五十六箱（重九百公斤），合計重達一千四百三十三
    公斤，完稅價格為新台幣（下同）六萬零一元之大陸產製物品夾藏在貨櫃內，委
    由不知情之某船運公司將上開貨櫃運抵高雄港，再由乙○○以「安捷達公司」名
    義，於同年八月十五日委託不知情之興陽報關股份有限公司（下稱興陽報關公司
    ）向財政部高雄關稅局中興支局報關申報進口大陸地區產製茶壺等藝品一批（進
    口報單號碼ＢＥ＼九○＼Ｙ五四七＼○四○八號），嗣上開貨櫃於月十七日在高
    雄港碼頭貨櫃集中查驗區為財政部高雄關稅局查驗查獲，並扣得上開已逾重量一
    千公斤之管制進口物品公告數額之管制物品。
二、案經法務部調查局航業海員調查處高雄調查站報告臺灣高雄地方法院檢察署檢察
    官偵查起訴。
    理  由
壹、有罪部分：
一、訊據被告乙○○矢口否認有私運管制物品進口逾公告數額之犯行，辯稱：該批管
    制物品不是伊的，是由大陸人「強建民」、「焦鳳華」夫婦幫伊攬貨、裝櫃後，
    伊以「安捷達公司」名義進口，再依「強健民」、「焦華鳳」傳真的估價單，請
    甲○○翻譯成英文後，伊再交給報關行報關，待貨物進口來台後，再拆櫃請宅配
    公司按址運送給貨主以賺取運費，伊不知貨櫃裡有夾藏大陸產製普洱茶、上釉瓷
    茶杯、拋光磨石棒等物，也不知拋光磨石棒不可進口云云。經查：
  (一)「安捷達公司」於右揭時地確有向高雄關稅局申報自大陸地區進口大陸產製茶壺
    等藝品一批，經高雄關稅局於驗貨時，在貨櫃內查出貨櫃內箱裝貨物內夾藏有逾
    公告數額之管制進口物品大陸普洱茶茶餅一百五十九公斤、普洱茶茶磚五公斤、
    普洱茶沱茶三百三十九公斤、上釉瓷茶杯六百十二個重三十公斤及拋光磨石棒五
    十六箱重九百公斤，總重達一千四百三十三公斤，均係大陸地區產製品，且其完
    稅價格為新臺幣（下同）六萬零一元之事實，為被告乙○○所不否認，復有證人
    即興陽報關公司董事長謝國兄證述在卷（見調查站卷第二五、二六頁），並有本
    件報單號碼ＢＥ＼九○＼Ｙ五四七＼○四○八號進口報單、財政部高雄關稅局九
    十一年四月八日關緝字第九一○六○二九三三三號複查決定書影本等件在卷可佐
    （見調查站卷第三五至四五頁、第四七至四九頁）。
  (二)被告雖辯稱不知貨櫃內夾藏管制進口物品云云，惟查證人即財政部高雄關稅局中
    興支局查驗官員賴清森於本院調查中具結證稱：本件是調查局接獲密報有走私物
    品而要求其等會同查驗，當時伊以堆高機將放在貨櫃後方的箱子搬出來，一箱一
    箱慢慢查驗，發現箱子裡有藏放普洱茶、上釉瓷茶杯、磨光棒等禁止進口之物品
    ，被告陸小姐也有在場，她看伊等一箱一箱查驗，就主動指出二箱有放普洱茶的
    箱子，再由其等與調查局人員一同開啟箱子，而那些擺有私運物品的箱子，有些
    有做記號，或寫收件人姓名，但均未記載地址等語甚詳（見本院卷第四七至五○
    頁），參以倘被告乙○○不知上開貨櫃夾藏有上開扣案管制物品，豈可能從該貨
    櫃內多達二百五十八個箱子中明確指出哪些箱子夾藏有上開管制物品之情觀之，
    足見被告乙○○對其申報進口之大陸藝品內夾藏有扣案之管制物品知之甚明。其
    辯稱不知貨櫃裡有夾藏扣案管制物品云云，委無足取。
  (三)又大陸人民「強建民」、「焦華鳳」在大陸地區攬貨並裝櫃後，由被告乙○○以
    安捷達公司名義申報進口後，再拆櫃將貨品交由宅配公司運送至貨主處乙節，業
    經被告乙○○自承在卷，且被告乙○○對於上開貨櫃內藏放有大陸產製普洱茶、
    上釉瓷茶杯、拋光磨石棒，已如前述，足見被告乙○○與大陸人民「強建民」、
    「焦華鳳」就私運上開管制物品進口之犯行，有犯意之聯絡及行為之分擔甚明。
  (四)綜上所述，被告乙○○前開所辯，不足採信。本件事證明確，被告乙○○犯行應
    堪認並。
二、私運大陸製物品重量超過一千公斤者，為管制進口物品，此有行政院發布之『懲
    治走私條例公告管制物品項目及其數額』丙項第四款規定可資參照，雖此項公告
    丙項第四款大陸物品為管制進口物品，業經行政院於九十年十一月二十九日以臺
    財字第○六六五八九號公告刪除，增列丙項第五款：『海關進口稅則第一章至第
    八章所列之物品及稻米、稻米粉、花生、茶葉、種子（球）』，惟此係事實上變
    更，並非法律變更，並不影響被告乙○○應負之責任。依前開規定，一次私運該
    項所規定物品一項或數項，其總重量超過一千公斤者，即應依懲治走私條例規定
    處罰。查本件扣案之大陸產製普洱茶茶餅一百五十九公斤、普洱茶茶磚五公斤、
    普洱茶沱茶三百三十九公斤、上釉瓷茶杯六百十二個重三十公斤及拋光磨石棒九
    百公斤，總重達一千四百三十三公斤，完稅價格合計六萬零一元，均已詳如前所
    述，依上揭管制物品項目及其數額丙項規定，為管制進口物品，是被告乙○○所
    為，依修正前懲治走私條例第十二條之規定，以修正前同條例第二條之第一項之
    私運管制物品進口於公告數額罪處斷（按被告乙○○行為後，懲治走私條例業已
    於九十一年六月二十六日修正公布，同月二十八日生效，依修正前懲治走私條例
    第二條第一項規定：「私運管制物品進口、出口逾公告數額者，處七年以下有期
    徒刑，得併科新臺幣二十萬元以下罰金。」而修正後懲治走私條例第二條第一項
    規定：「私運管制物品進口、出口逾公告數額者，處七年以下有期徒刑，得併科
    新臺幣三百萬元以下罰金。」比較新舊法結果，以舊法有利於行為人，故依刑法
    第二條第一項但書規定，本件自應適用最有利於行為人之法律即修正前懲治走私
    條例第十二條之規定以修正前同條例第二條第一項之規定處斷）；公訴人認被告
    係犯修正後懲治走私條例第二條第一項之罪尚有未洽，附此敘明。被告乙○○與
    「強建民」、「焦鳳華」間，有犯意聯絡及行為分擔，應論以共同正犯；又被告
    乙○○私運管制物品進口，係利用不知情之興陽報關公司人員向財政部雄關稅局
    申報進口，及利用不知情之貨輪人員運送進口，係間接正犯。爰審酌被告乙○○
    本件走私管制進口之大陸普洱茶、上釉瓷茶杯及拋光磨石棒合計重達一千四百二
    十三公斤，完稅價格為六萬零一元，其係以合法進口物品夾藏方式進行私運進口
    ，該犯行對國內經濟交易市場所生之危害非輕，且犯後否認犯行，毫無悔意等一
    切情狀，量處如主文所示之刑。又上開扣案管制物品，業已遭沒入處分，有財政
    部關稅局九○年第一四一二號處分書在卷可憑（調查站卷第四六頁），爰不予宣
    告沒收之，附此敘明。
貳、無罪部分：
一、公訴意旨略以：被告甲○○竟與「安捷達公司」之實際負責人被告乙○○共同基
    於私運管制進口物品大陸產製普洱茶餅、茶磚、沱茶、磁茶杯、拋光磨石棒之犯
    意聯絡，由被告甲○○製作報關所需之相關資料，交由被告乙○○以「安捷達公
    司」名義委由不知情之興陽報關公司，向財政部高雄關稅局中興支局投單申報進
    口大陸地區產製茶壼等藝品一批（進口報單號碼ＢＥ＼九０＼Ｙ五四七＼０四０
    八號），於貨櫃內擅自夾藏私運管制進口物品大陸普洱茶茶餅一百五十九公斤、
    普洱茶茶磚五公斤、普洱茶沱茶三三九公斤、磁茶杯六一二個計三十公斤、拋光
    磨石棒（即上海砂條）五十六箱九百公斤，共計一千四百三十三公斤，合計完稅
    價格六萬零一元，已逾重量達一千公斤管制進口物品公告之數額。嗣於同年月十
    七日，在高雄港碼頭為高雄關稅局人員當場查獲，並扣得上開管制進口物品。因
    認被告甲○○所為係犯修正後懲治走私條例第二條第一項之私運管制物品進口罪
    嫌。
二、按犯罪事實應依證據認定之，無證據不得推定其犯罪事實；又不能證明被告犯罪
    者，應諭知無罪之判決，刑事訴訟法第一百五十四條、第三百零一條第一項前段
    分別定有明文。再認定被告有罪之事實，應憑證據，如未能發現相當之證據，或
    證據不足以證明，自不能以推測或擬制之方法，以為裁判之基礎；且認定犯罪事
    實所憑之證據，其為訴訟上之證明，須達於通常一般人均不致有所懷疑，而得確
    信其為真實之程度者，始得據為有罪之認定，倘其證明尚未達到此一程度而有合
    理之懷疑存在時，尚難為有罪之認定基礎；苟積極證據不足以為不利於被告事實
    之認定，即應為有利於被告之認定，更不必有何有利之證據（最高法院三十年上
    字第八一六號、四十年臺上字第八六號、七十六年臺上字第四九八六號判例參照
    ）。
三、公訴人認被告甲○○涉犯修正前懲治走私條例第二條第一項罪嫌，無非係以被告
    乙○○於調查站中自白：被告甲○○告訴伊拋光磨石棒為模稜二可之物品，要閃
    稅則，要伊以其他名義登載於報單上云云之自白，及財政部高雄關稅局九○年第
    一四一二號處分書及該局九十一年四月八日關緝字第九一○六○二九三號複查決
    定書為論罪依據。惟訊據被告甲○○堅決否認有何上開懲治走私條例之犯行，辯
    稱：乙○○將估價單拿給伊翻譯成英文，伊不知估價單上的「上海砂條」是何物
    品，遂打電話詢問乙○○，因乙○○不在，她姊姊陸家蓉說要打電話去大陸問，
    後來陸家蓉打電話跟伊說「上海砂條」是茶葉罐，伊才將該物品翻譯為茶葉罐，
    伊不知道「上海砂條」實為磨石棒，也未對乙○○說要閃稅則就閃等語。
四、經查：被告甲○○於調查站、偵查及本院審理中均供稱：被告乙○○將貨物清單
    交給伊翻譯成英文，伊不知道上海砂條是何物，就打電話問乙○○，但乙○○不
    在，由她的姊姊陸家蓉接電話，陸家蓉說要打電話去大陸問，後來陸家蓉打電話
    跟伊說上海砂條就是茶葉罐等語（見調查站卷第二三頁、偵查卷頁及本院卷第二
    六頁），核與證人陸家蓉於本院調查中證稱：甲○○有打電話問伊上海砂條是什
    麼，伊也不知道，原本想打電話去大陸宜興問，但他們口音重，伊聽不清楚，就
    自己判斷為茶葉罐，然後再打電話告訴甲○○說是茶葉罐等語（見本院卷第七六
    頁），及被告乙○○於偵查及本院調查中供稱：因不知上海砂條是何物，叫伊姐
    問「強建民」後才知道是茶葉罐，才會要甲○○翻成茶葉罐等語（見偵查卷第三
    ○及本院卷第二三、二四頁），大致相符，復參以證人高雄關稅局稽查官員賴清
    森於本院調查中證稱：沒聽過上海砂條等語（見本院卷四九頁），顯見被告甲○
    ○上開所辯，與事實相符，堪以採信。是被告甲○○係在不知情之下，聽信證人
    陸家蓉之詞，將上海砂條翻譯成茶葉罐，實難謂其與被告乙○○就上開私運管制
    物品犯行有犯意之聯絡及行為之分擔。此外，復查無其他積極證據足資證明被告
    甲○○有公訴人所指之犯行，既不能證明被告犯罪，應為無罪之諭知。
據上論斷，應依刑事訴訟法第二百九十九條第一項前段、第三百零一條第一項前段，
修正前懲治走私條例第二條第一項、第十二條、第十一條、刑法第二十八條、第二條
第一項但書，判決如主文。
本案經檢察官楊婉莉到庭執行職務。
中      華      民      國    九十二    年      八      月    二十九    日
                              臺灣高雄地方法院刑事第十二庭
                                  法  官    廖純卿
右正本證明與原本無異。
如不服本判決，應於判決送達後十日內，向本院提出上訴狀。
                                  書記官    劉企萍
中      華      民      國    九十二    年      九      月      四      日
附錄本判決論罪科刑法條：
修正前懲治走私條例第二條第一項
  私運管制物品進口﹑出口逾公告數額者，處七年以下有期徒刑，得併科新台幣二十
  萬元以下罰金。
修正前懲治走私條例第十二條
自大陸地區私運物品進入臺灣地區，或自臺灣地區私運物品前往大陸地區者，以私運
物品進口、出口論，適用本條例規定處斷。


司法院資訊處製作；財團法人民間司法改革基金會備份。
